【裁判字號】    89,訴,18
【裁判日期】    890313
【裁判案由】    清償借款
【裁判全文】
臺灣彰化地方法院民事判決  八十九年度訴字第十八號
    原      告  台中商業銀行股份有限公司彰化分行
                              .
    法定代理人  乙○○      住.
    訴訟代理人  丙○○      住.
    被      告  戊○○      住.
                丁○○      住.
    訴訟代理人  甲○○      住.
右當事人間請求給付借款事件，本院判決如左：
    主    文
被告應連帶給付原告新台幣壹佰陸拾捌萬玖仟玖佰拾肆元，其中新台幣壹佰伍拾玖
萬柒佰玖拾伍元自民國八十七年十月三十日起至清償日止，按年息百分之十一計算之
利息，並自民國八十七年十二月一日起，逾期六個月以內者按原利率加付百分之十，
逾期六個月以上者按原利率加付百分之二十計算之違約金。其中新台幣玖萬玖仟壹佰
參拾玖元自民國八十七年十月六日起至清償日止，按年息百分之十一點二五計算之利
息，並自民國八十七年十一月七日起，逾期六個月以內者按原利率加付百分之十，逾
期六個月以上者按原利率加付百分之二十計算之違約金。
訴訟費用由被告連帶負擔。
    事    實
甲、原告方面：
一、聲明：如主文所示。
二、陳述：
    （一）被告戊○○於民國八十五年八月三十日向原告借用新台幣（下同）一百七
          十萬元，借款期限自八十五年八月三十日至一百年八月三十日止，於領取
          放款時以被告丁○○為連帶保證人訂立借據為憑，並約定按月繳付本息，
          如不按月繳納即喪失期限之利益，應將所欠借款、利息、違約金等立即全
          部一次清償。
    （二）被告戊○○另於八十五年十一月六日向原告借款五十萬元，期限自八十五
          年十一月六日至八十八年三月六日止，於領取放款時以被告丁○○為連帶
          保證人訂立借據為憑，並約定按月繳付本息，如不按月繳付本息，即喪失
          期限之利益，應將所欠借款、利息、違約金等立即全部一次清償。
    （三）詎被告等分別自八十七年十月三十日及八十七年十月六日起不依約定繳納
          本息，雖經催討均置之不理，為此提起本件訴訟。
三、證據：提出借據二紙為證。
乙、被告方面：
一、聲明：（一）原告之訴駁回。（二）訴訟費用由原告負擔。
二、陳述：原告請求之一百六十八萬九千九百三十四元係被告於八十五年間提供埔鹽
    鄉○○段四三五之一二地號及同段六五建號向原告借得，惟被告於八十六年六月
    將上開不動產出賣與第三人粘淑惠，並約定將債務併同移轉，未料第三人遲未辦
    理義務人、債務人變更，致被告遭受其累，故原告應即拍賣抵押物以為求償，如
    有不足，被告願意負擔。
    理    由
一、原告主張被告戊○○於分別於八十五年八月三十日及同年十一月六日向原告借用
    一百七十萬元及五十萬元，借款期限分別自八十五年八月三十日至一百年八月三
    十日止，及八十五年十一月六日至八十八年三月六日止，於領取放款時均以被告
    丁○○為連帶保證人訂立借據為憑，並約定按月繳付本息，如不按月繳納即喪失
    期限之利益，應將所欠借款、利息、違約金等立即全部一次清償，詎被告等分別
    自八十七年十月三十日及八十七年十月六日起不依約定繳納本息，為此提起本訴
    等語。被告則以：原告請求之一百六十八萬九千九百三十四元係被告於八十五年
    間提供埔鹽鄉○○段四三五之一二地號及同段六五建號向原告借得，惟被告於八
    十六年六月將上開不動產出賣與第三人粘淑惠，並約定將債務併同移轉，未料第
    三人遲未辦理義務人、債務人變更，致被告遭受其累，故原告應即拍賣抵押物以
    為求償，如有不足，被告願意負擔等語資為抗辯。
二、本件原告主張之事實，已據其提出借據二紙為證，核屬相符，亦為被告所自認，
    堪信為真實。被告雖辯稱：業將債務併同移轉抵押物併同移轉第三人粘淑惠，原
    告應拍賣抵押物云云。按第三人與債務人訂立契約承擔其債務者，非經債權人承
    認，對於債權人不生效力；又當事人主張有利於己之事實者，就其事實有舉證之
    責任，民法第三百零一條、民事訴訟法第二百七十七條前段分別定有明文。本件
    被告有無與第三人粘淑惠訂立承擔債務契約？又有無取得原告之承認？均未舉證
    以明其事。又原告是否以拍賣抵押物或以請求清償借款以達其債權之清償，其選
    擇權係由原告為之，非係被告所能置辯，是被告所為要求原告應先拍賣抵押物再
    行求償之辯解為無理由。
三、原告依消費借貸及連帶保證契約請求被告連帶給付借款新台幣壹佰陸拾捌萬玖仟
    玖佰拾肆元，其中新台幣壹佰伍拾玖萬柒佰玖拾伍元自民國八十七年十月三十
    日起至清償日止，按年息百分之十一計算之利息，並自民國八十七年十二月一日
    起，逾期六個月以內者按原利率加付百分之十，逾期六個月以上者按原利率加付
    百分之二十計算之違約金。其中新台幣玖萬玖仟壹佰參拾玖元自民國八十七年十
    月六日起至清償日止，按年息百分之十一點二五計算之利息，並自民國八十七年
    十一月七日起，逾期六個月以內者按原利率加付百分之十，逾期六個月以上者按
    原利率加付百分之二十計算之違約金，為有理由，應予准許。
四、據上論結，原告之訴為有理由，依民事訴訟法第八十五條第二項判決如主文。
中      華      民      國    八十九    年      三      月      十三    日
                                        臺灣彰化地方法院民事第一庭
~B法      官  陳秋錦
右為正本係照原本作成
如對本判決上訴須於判決送達後廿日內向本院提出上訴狀
中      華      民      國    八十九    年      三      月      十四    日
~B法院書記官  陳蒼林


司法院資訊處製作；財團法人民間司法改革基金會備份。
